臺灣嘉義地方法院民事判決
110年度訴字第437號
原      告  蔡文峰  
訴訟代理人  康皓智律師
            林湘絢律師
被      告  阮文章（NGUYEN  VAN  CHUONG）


訴訟代理人  
(法扶律師)  王明宏律師
上列當事人間損害賠償事件，在民國111年2月8日言詞辯論終結
，本院判決如下：      
    主      文
被告應該給付原告新臺幣10萬元，以及從民國110年9月24日起到
清償日止，按照年息百分之5計算的利息。
原告其餘之訴駁回。
訴訟費用由被告負擔6分之1，其餘的由原告負擔。
本判決命被告給付部分，可以假執行；但是被告如果以新臺幣10
萬元為原告提供擔保後，可以免為假執行。
原告其餘假執行的聲請駁回。  
    事實及理由
一、原告的主張和聲明：
　㈠原告與訴外人A女（姓名、年籍在卷）在民國106年3月15日結
    婚，婚姻關係仍然存續。夫妻2人在109年7月間到被告任職
    的泡棉工廠工作時，公司的人事主管曾經向被告介紹原告與
    A女是一家人。但是，被告仍然在廁所向A女搭訕，要聯絡方
    式，在要到聯絡方式後，每次約A女出去，都用中文聊天，
    而且在A女多次拒絕後，仍然繼續和A女聯絡，在此同時，被
    告任職公司的人事主管也向被告警告A女是有家庭的人。但
    是，被告仍然和A女分別在109年12月以及110年2月間發生過
    3次性行為，甚至還鼓舞A女和原告離婚。被告明知A女為原
    告的配偶，多次和A女通姦、相姦，依照目前社會通念，應
    認已經逾越男性與已婚女性間的正常社交往來範疇，有超出
    和一般異性同事、朋友間正常應對舉止界限的曖昧及親密行
    為，足以破壞原告和A女間夫妻的信任、共同生活的圓滿及
    幸福安全，已經到達不法侵害原告基於配偶關係的身分法益
    而情節重大的程度，導致原告精神上受有痛苦，原告自得依
    據侵權行為的法律關係請求損害賠償。
　㈡聲明：被告應該給付原告新臺幣（下同）60萬元，以及從起
    訴狀繕本送達次日起到清償日止，按照年息百分之5計算的
    利息；願供擔保，請准宣告假執行。
二、被告的抗辯和聲明：
　㈠被告和A女是從109年7月間起，同時在健豐泡綿股份有限公司
    斗六廠工作，被告做泡綿，A女做床墊。後來因為雙方互動
    良好而交往，雙方運用翻譯軟體溝通，而且都是由A女主動
    約在哪邊見面，至於公司主管只是交代被告工作上的事情，
    並沒有告訴被告其他事情，因此被告並不知道A女是有丈夫
    的人。雙方是因為兩情相悅才會發生性關係，被告並沒有故
    意侵害原告配偶權的行為。A女在臺灣嘉義地方檢察署檢察
    官訊問時表示：「於109年12月間，被告有威脅我，希望我
    和我老公離婚」等語，是A女的片面說詞，被告否認。至於A
    女在本院的證述偏頗、不實在，不能採信。而且被告在和A
    女發生性行為時並不知道他是原告的配偶，才想要和他結婚
    ，如果被告知道他是有丈夫的人，就不會有這種想法。
　㈡聲明：原告之訴駁回；如果受不利判決，願供擔保，請准宣
    告免為假執行。
三、得心證的理由
  ㈠原告主張⑴原告和A女在106年3月15日結婚，婚姻關係仍然存
    續的事實以及⑵被告和A女分別在109年12月間以及110年2月
    間發生3次性行為的事實，被告沒有爭執，應該可以相信是
    真實的。
　㈡被告在和A女發生前述性行為時，已經知道A女是有丈夫的人
    ：
　⒈被告雖然表示在和A女發生性行為時並不知道他是有丈夫的人
    等語。
　⒉但是，證人A女在本院審理時到場具結作證表示：我和被告是
    在健豐工廠認識的，主管曾經跟被告說我們（指原告和A女
    等）是一家人；因為和被告在工作有互動、互相問好，被告
    就加我的LINE，在加LINE的時候，被告就說他知道我們是一
    家人，我已經結婚，也有小孩；他有聽主管講過。被告後來
    就一直約我出去，我也拒絕他好幾次，在和我發生性行為時
    ，被告就已經知道我已經結婚；在110年3月間，被告還一直
    叫我和我老公離婚等語（本院卷第156至160頁）。依照前述
    證言可以認定被告在和A女發生性行為時就已經知道他是有
    丈夫的人。
　⒊被告雖然辯稱A女所為前述證言偏頗、不實在等語。但查：
　⑴嘉義縣警察局婦幼警察隊受理案件證明單（報案日期110年4
    月6日）記載略以：報案人（即A女）和被告發生強制性交，
    2人間對話內容被報案人的丈夫發現，才報警偵辦等語。但
    是A女在檢察官110年4月8日訊問時就表示略以：和被告發生
    性行為都有得到我的同意，是我自願傳私密照給被告，我老
    公看到後很生氣，說要帶我去報警，是我老公報警的，我為
    什麼在警察局報案時說不願意，我已經忘記了等語（嘉義縣
    警察局朴子分局嘉朴警偵字第1100008634號卷第14頁、第9
    頁）。依照前述事證可知，前述刑案是原告帶著A女前往報
    案，並不是A女個人主動所為，而且A女在報警後不到2天的
    時間就向檢察官陳明是自己自願和被告發生性行為等語，足
    以認定A女並沒有偏袒原告以及構陷被告的意思，至於A女在
    報警時表示自己不願意和被告發生性行為等語，有可能是因
    為他和被告的親密對話等被原告發現，在原告的質問下，一
    時為了掩飾自己出軌行為所為的防衛反應而已，不能因此認
    定A女所為前述證言，偏坦原告而不實在。
　⑵被告再稱A女作證表示和被告發生性行為5次，誇浮不實，是
    為偏袒原告等語。但是，A女在刑案既然沒有構陷被告的意
    思或偏袒原告的行為，也不致於誇大和被告發生性行為的次
    數；而且檢察官的不起訴處分只是針對被告承認發生性行為
    部分進行論述，並沒有就被告不承認部分繼續進行調查，也
    沒有認定A女所稱其他的性行為確實不存在（或者證人說謊
    ），自不能認A女所為證言確實不實在；況且A女有中度心智
    障礙，他所證述性行為次數縱使和實際發生的次數不符，也
    不能排除是因為他就所發生事情的記憶不清等情事而為證述
    ，不能因此認為A女是故意偏袒原告而為不實證言。
　⑶又被告在警詢時表示略以：和A女是男女朋友關係，是被告追
    求A女的等語（警卷第2、3頁），在本院進行當事人訊問時
    又證稱略以：我和A女交往大約7個月，A女和原告還有其他
    幾個人都是一起走的（上下班）等語（本院卷第126、127頁
    ）。是則，被告既然知道A女都是和原告等人一同上下班，
    之後又主動追求A女並且已經交往幾個月，如果不是已經知
    道A女已婚，應該沒有不探查A女是不是已婚的道理。因此，
    A女證稱被告在發生前述性行為時已經知道他已婚而且有小
    孩的事情等語，並沒有違背事理。
　⑷綜合以上論述，以及A女在本院證述前已經具結，應該不致於
    甘冒被追究偽證罪責，為偏袒原告而為不實證言等情事，本
    院認為A女所為前述證言，應該可以相信是真實的。是則，
    原告主張被告和A女發生前述性行為時已經知悉A女是有丈夫
    的人等情，應該可以採信。　
  ㈢按「因故意或過失，不法侵害他人之權利者，負損害賠償責
    任；故意以背於善良風俗之方法，加損害於他人者亦同」、
    「不法侵害他人之身體、健康、名譽、自由、信用、隱私、
    貞操，或不法侵害其他人格法益而情節重大者，被害人雖非
    財產上之損害，亦得請求賠償相當之金額。…。前二項規定
    ，於不法侵害他人基於父、母、子、女或配偶關係之身分法
    益而情節重大者，準用之。」，民法第184條第1項、第195
    條第1項前段、第3項分別有明文規定。被告明知A女是有丈
    夫的人，仍然和A女發生性行為，顯然已經超過社會一般通
    念所能容忍的範圍，達到破壞原告和A女婚姻共同生活的圓
    滿安全及幸福的程度，情節重大，原告主張被告故意不法侵
    害原告基於和A女間的配偶關係的身分法益（俗稱配偶權）
    而且情節重大，依據前開規定請求被告賠償精神慰撫金，符
    合法律規定，應該准許。
　㈣再者，精神慰撫金賠償的核給標準雖然和財產上損害的計算
    不同，但是仍然可以斟酌雙方身分、資力，加害程度以及其
    他各種情形核定相當的數額。經查：原告主張自己是大學畢
    業，原本自己開設小工廠，後來因為新冠肺炎疫情影響，到
    健豐公司代工，之後擔任物流司機；被告則自稱高中畢業，
    是越南到本國的外籍勞工等情，兩造都沒有爭執，應該可以
    採信。原告在109年度並沒有所得資料，但是有土地等財產
    價值（依照公告現值計算）約220萬元等情，有稅務電子閘
    門財產所得調件明細表可以證明（放置在證物袋）；另外依
    據被告提出109年度綜合所得稅各類所得資料清單記載，被
    告109年度所得總額是250,725元（本院卷第101頁），原告
    雖然主張被告有加班費沒有計入前述所得內等語，但是被告
    否認，原告又沒有舉證證明所為主張為真實，不能採信。本
    院斟酌被告所為本件侵權行為的態樣、原告所受損害程度以
    及兩造的學經歷、資力以及經濟狀況等一切情事，認為原告
    可以請求賠償的精神慰撫金以10萬元為適當，超過這金額部
    分，實在太高，不能准許。
  ㈤按「給付無確定期限者，債務人於債權人得請求給付時，經
    其催告而未為給付，自受催告時起，負遲延責任。其經債權
    人起訴而送達訴狀，或依督促程序送達支付命令，或為其他
    相類之行為者，與催告有同一之效力」、「遲延之債務，以
    支付金錢為標的者，債權人得請求依法定利率計算之遲延利
    息」、「應付利息之債務，其利率未經約定，亦無法律可據
    者，週年利率為百分之五」，民法第229條第2項、第233條
    第1項前段、第203條分別有明文規定。本件屬於侵權行為損
    害賠償之債，給付沒有確定期限；又是以支付金錢為標的；
    再者，被告是在110年9月23日收受本件起訴狀繕本（本院卷
    第57頁）。依據前述法律規定，原告就被告應該給付的金額
    ，請求從被告收受起訴狀繕本送達次日（110年9月24日）起
    到清償日止，按照年息百分之5計算的利息，有法律上依據
    。
  ㈥依照以上論斷，原告依據侵權行為的法律關係（民法第184條
    第1項、第195條第1項前段、第3項規定），請求被告給付10
    萬元，以及從110年9月24日起到清償日止，按照年息百分之
    5計算的利息部分，為有理由，應該准許；超過前述應該准
    許範圍的請求，欠缺法律依據，應該駁回。
  ㈦本判決所命被告給付的金額沒有超過50萬元，依照民事訴訟
    法第389條第1項第5款的規定，應該由本院依職權宣告假執
    行（就這部分，原告陳明願意提供擔保聲請宣告假執行，應
    無必要）；被告表明願意提供擔保請求宣告免為假執行，經
    審核和法律規定相符，本院酌定相當的擔保金額，宣告被告
    如果為原告提供該擔保，可以免為假執行。原告其他的請求
    既然被駁回，則該部分假執行的聲請，就失去依據，應該一
    併駁回。
四、訴訟費用負擔的依據：民事訴訟法第79條。
中　　華　　民　　國　　111 　年　　2 　　月　　22　　日
                  民事第一庭法　官　林望民   
以上正本係照原本作成。
如對本判決上訴須於判決送達後20日內向本院提出上訴狀。 
如委任律師提起上訴者，應一併繳納上訴審裁判費。 
中　　華　　民　　國　　111 　年　　2 　　月　　22　　日
                            書記官　林秀惠